【裁判字號】    88,自,489
【裁判日期】    890811
【裁判案由】    背信
【裁判全文】
臺灣板橋地方法院刑事判決                          八十八年度自字第四八九號
    自  訴  人  甲○○
    被      告  乙○○
右列被告因背信案件，經自訴人提起自訴，本院判決如左：
    主  文
乙○○無罪。
    理  由
一、本件自訴意旨略以︰被告乙○○前向自訴人甲○○詐騙錢財，業經自訴人向台灣
    板橋地方法院檢察署提出告訴，惟被告為達脫罪及避重就輕，懇請自訴人同意其
    分期攤還債務，並簽立和解書保證其將如期清償，如有違者，其自願負刑法第三
    百四十二條背信之刑責等語，以獲取自訴人之同意簽立和解書，豈知被告僅支付
    第一個月應付款項新台幣（下同）四萬元後，均避不見面，置之不理，因認被告
    乙○○涉有刑法第三百四十二條第一項背信罪嫌云云。
二、自訴人認被告涉犯前揭背信罪嫌，無非係以和解書影本一份、本票影本六紙為其
    論據；被告經本院合法傳喚雖未到庭，惟被告於本院調查時堅詞否認有被訴背信
    之犯行，辯稱︰伊因週轉不靈才未清償等語。
三、按犯罪事實應依證據認定之，無證據不得推定其犯罪事實，又不能證明被告犯罪
    者，應諭知無罪之判決，刑事訴訟法第一百五十四條、第三百零一條第一項定有
    明文。所謂認定犯罪事實之證據，係指足以認定被告確有犯罪行為之積極證據而
    言，該項證據自須適合於被告犯罪事實認定，始得採為斷罪資料。又苟未能發現
    相當證據，或證據不足以證明，自不能以推測或擬制之方法，以為裁判基礎，亦
    分別有最高法院二十九年度上字第三一０五號及同院四十年度台上字第八六號判
    例意旨可資參照。又刑法第三百四十二條第一項背信罪之成立，係以為他人處理
    事務，意圖為自己或第三人不法之利益，或損害本人之利益，而為違背其任務之
    行為，致生損害於本人之財產或其他利益為要件，而行為人所處理之事務必須屬
    於他人之事務，方能構成本罪，倘若行為人所處理之事務係屬自己，則此等處理
    事務之行為，即為自己之工作行為，無論圖利之情形是否正當，亦不生背信之問
    題。
四、經查，本件自訴人甲○○於八十七年十二月十五日向台灣板橋地方法院檢察署提
    出告訴被告乙○○涉嫌詐欺，嗣於八十八年二月二十二日，被告與自訴人達成和
    解，並簽立和解書，被告復於八十八年二月二十三日簽發六張本票予自訴人，前
    後並支付四萬元予自訴人以清償債務，被告並經台灣板橋地方法院檢察署檢察官
    於八十八年四月十九日以八十八年度偵緝字第三六八號不起訴處分書為不起訴處
    分確定等情，業據被告於本院調查時供承在卷（見本院八十九年二月二日訊問筆
    錄），並經自訴人迭於本院調查時陳明屬實，復有和解書影本一份、本票影本六
    張及台灣板橋地方法院檢察署檢察官八十八年度偵緝字第三六八號不起訴處分書
    影本一份附於本院卷足憑，且經本院核閱台灣板橋地方法院檢察署八十八年度偵
    緝字三六八號偵查案卷無訛，惟依自訴人與被告於八十八年二月二十二日所簽立
    之和解書內容記載「今兩造人誤解冰釋，乙方（指被告）並且誠意償還，兩造人
    依左例之協議，而達成和解：一、乙方確認積欠甲方（指自訴人）之債務新台幣
    貳拾肆萬元正。二、乙方同意按月償還甲方新台幣至少肆萬元整，直至全部清償
    完峻。三、乙方同意自民國八十八年三月五日起按月支付，匯入甲方所指定之戶
    頭．．。四、茲兩造人依上述協議達成和解，並將該和解書呈報鈞座以為參考，
    並懇請鈞署能給予被告自新機會，以為警惕。五、乙方保證如期支付清償，如有
    違者，願再負刑法第三百四十二條違約背信之刑責。」等語，則被告與自訴人間
    係成立和解契約，尚難認雙方所簽立之和解書內容有被告為自訴人處理事務之約
    定，是以被告既非為自訴人處理事務，縱認被告事後違反該和解契約，亦難認被
    告有何違背任務之行為，至和解書影本一份、本票影本六紙亦僅能證明被告與自
    訴人間成立和解契約，不能憑此而遽認被告有背信之犯行。此外查無其他積極證
    據，足資認定被告有被訴背信之犯行。本件純屬民事糾葛，顯與前開背信罪構成
    要件未合，既不能證明被告犯罪，揆諸前揭說明，自應為被告無罪之諭知。
五、被告乙○○經合法傳喚無正當理由不到庭，本院認係應諭知無罪之案件，故不待
    其陳述，逕行判決。
據上論斷，應依刑事訴訟法第三百四十三條、第三百零一條第一項、第三百零六條，
判決如主文。
中      華      民      國    八十九    年      八      月      九      日
                                      臺灣板橋地方法院刑事第三庭
                                          法  官  林  海  祥
右正本證明與原本無異。
如不服本判決，應於判決送達後十日內，向本院提出上訴狀。
                                          書記官  陳  怡  真
中    華    民    國      八十九      年      八      月        十七    日


司法院資訊處製作；財團法人民間司法改革基金會備份。
